【裁判字號】    98,交訴,83
【裁判日期】    980505
【裁判案由】    肇事逃逸罪等
【裁判全文】
臺灣臺中地方法院刑事判決              98年度交訴字第83號
公  訴  人  臺灣臺中地方法院檢察署檢察官
被      告  甲○○
上列被告因肇事逃逸等案件，經檢察官提起公訴（98年度偵字第
6229號），被告於準備程序中就被訴事實為有罪之陳述，經告以
簡式審判之旨，並聽取當事人意見後，合議庭裁定由受命法官獨
任進行簡式審判程序，茲判決如下：
    主    文
甲○○因過失傷害人，處拘役參拾日，如易科罰金，以新臺幣壹
仟元折算壹日；又駕駛動力交通工具肇事，致人受傷而逃逸，處
有期徒刑陸月，如易科罰金，以新臺幣壹仟元折算壹日。
    犯罪事實
一、甲○○考領有適當之駕駛執照，於民國98年1月12日上午6時
    7分許，駕駛車牌號碼2U-5920號自小客車，沿臺中市○區○○路由柳川東路往仁愛街方向行駛，途經同路與柳川西路口
    ，正欲左轉柳川西路之際，其原應注意汽車行駛時，駕駛人
    應注意車前狀況，並隨時採取必要之安全措施，且依當時天
    候路況均良好，亦無不能注意之情事，乃竟疏未注意，貿然
    前行左轉，適丙○○騎乘車牌號碼STY-871號輕機車，附載
    乙○○，沿柳川西路由民權路往民族路方向，行駛至上開路
    口，並在路口停等紅燈，甲○○因轉彎不慎，自小客車右前
    車頭因而撞及丙○○上開輕機車右後車身，致丙○○、乙○○人車倒地，丙○○因而受有頭部挫傷、右側小腿挫傷及擦
    傷之傷害；乙○○因而受有胸壁挫傷及胸痛之傷害。詎甲○○於駕駛上開動力交通工具肇事致人受傷後，僅下車要求丙○○2 人不要報警，欲私下和解，毫不顧及丙○○、乙○○
    之人身安全，未報警救護或停留現場為其他必要之救護措施
    ，對其2 人傷勢亦未聞問，竟當場基於肇事逃逸犯意，即行
    駕車離去，嗣經乙○○報警處理而循線查獲。
二、案經丙○○、乙○○訴由臺中巿警察局第一分局報告臺灣臺
    中地方法院檢察署檢察官偵查起訴。
    理    由
一、程序方面：
  (一)按簡式審判程序之證據調查，不受刑事訴訟法第159條第1項
    規定之限制，刑事訴訟法第273條之2定有明文。此乃因簡式
    審判程序，貴在審判程序之簡省便捷，故調查證據之程序宜
    由審判長便宜行事，以適當之方法行之即可；又因被告對於
    犯罪事實並不爭執，可認定被告亦無行使反對詰問權之意，
    因此有關傳聞證據之證據能力限制規定無庸予以適用。
  (二)本件證人丙○○、乙○○於警詢及偵查中所為之陳述，雖為
    審判外之言詞陳述，其性質為傳聞證據；惟本件訴訟係適用
    簡式審判程序，有審判筆錄在卷可稽，是其於警詢中及偵查
    中所為之證言，自均得作為認定事實之證據。
二、訊據被告甲○○對於上揭犯罪事實均坦承不諱，核與告訴人
    丙○○、乙○○指述之情節相符，復有道路交通事故現場圖
    、道路交通事故調查報告表(一)、(二)、道路交通事故談話紀錄
    表各1 份，及道路交通事故相片17張在卷可稽。再駕駛人應
    注意車前狀況，隨時採取必要安全措施，道路交通安全規則
    第93條第1項第4款定有明文，被告駕車自應注意上述道路交
    通安全規定。又依卷附之交通事故調查報告表所載，被告肇
    事之時、地天候、路況、視距皆良好。則肇事當時，被告亦
    無不能注意之情事。其竟疏未注意及此，於左轉時未注意另
    向停等紅燈之機車致發生擦撞而肇事，使告訴人倒地因而受
    有傷害，可證被告之駕車失當行為，顯有過失，且本件經臺
    中巿警察局判定結果，亦認本件事故係肇因於被告不當左轉
    行為，此有臺中巿警察局道路交通事故初步分析研判表1 份
    存卷可按。此外，告訴人2 人因此次事故確實受有如犯罪事
    實所載之傷害，亦有澄清綜合醫院診斷證明書2 紙在卷可佐
    。從而被告過失駕車肇事行為，與告訴人之傷害結果間，自
    具有相當因果關係。
三、又刑法第185條之4肇事逃逸罪增訂之立法理由，乃「為維護
    交通安全，加強救護，減少被害人之死傷，促使駕駛人於肇
    事後，能使被害人即時救護」，是立法者認駕駛人駕車肇事
    後，倘能將被害人即時救護，或留在現場處理，避免後車再
    次撞擊傷者，均可減輕或避免被害人之傷亡，此攸關社會大
    眾生命、身體之安全，因而將駕車肇事逃逸行為，明文規定
    為犯罪行為加以處罰。本條既是在防止逃逸行為所產生之抽
    象危險，因此所謂「逃逸」，應非指行為人有積極「逃亡、
    隱匿」等阻礙犯罪偵查行為，而係指行為人不留在肇事現場
    為即時救護、避免後車再度撞擊或協助相關人員迅速處理事
    故而離去之行為，蓋此一離去行為可能使因肇事所發生之損
    害有再度擴大之危險（最高法院95年度台上字第2193號裁判
    意旨參照）。經查：被告於本件車禍發生後，未對告訴人施
    行救護，亦未代為報案，且未經告訴人同意即擅自離去，亦
    未留下任何資料或連絡方式，業據被告自承在卷（警卷第 3
    頁），從而被告確有肇事逃逸之意圖及事實，至為灼然。
四、綜上所述，被告自白犯罪與事實相符，本件事證明確，被告
    犯行可堪認定。
五、核被告所為，係犯刑法第284條第1項前段之過失傷害罪，及
    同法第185條之4之肇事逃逸罪。被告以一過失之行為，造成
    告訴人2 人受傷，為想像競合犯，應依刑法第55條之規定，
    從一重處斷。被告所犯上開二罪，犯意各別，行為互殊，應
    分論併罰。爰審酌被告肇事後致告訴人受傷，竟未下車協助
    就醫，反駕車駛離，及告訴人受傷之程度非重，惟被告迄未
    與告訴人達成和解，以及被告犯後坦承犯行，態度良好，且
    無任何犯罪前科等一切情狀，分別量處如主文所示之刑，並
    均諭知易科罰金之折算標準。
據上論斷，應依刑事訴訟法第273 條之1第1項、第299條第1項前
段，刑法第284 條第1項前段、第185條之4、第55條、第41條第1
項前段，刑法施行法第1條之1，判決如主文。
中    華    民    國    98    年     5    月     5    日
                  刑事第九庭  法  官  高英賓
上正本證明與原本無異。
如不服本判決，應於收受送達後10日內向本院提出上訴書狀（應
敘述具體理由並附繕本）。
上訴書狀如未敘述理由，應於上訴期間屆滿後20日內補提理由書
於本院。
                              書記官  司立文
中    華    民    國    98    年     5    月     5    日
附錄論罪科刑法條：
中華民國刑法第284條
因過失傷害人者，處6月以下有期徒刑、拘役或5百元以下罰金，
致重傷者，處1年以下有期徒刑、拘役或5百元以下罰金。
從事業務之人，因業務上之過失傷害人者，處1 年以下有期徒刑
、拘役或1千元以下罰金，致重傷者，處3年以下有期徒刑、拘役
或2 千元以下罰金。
中華民國刑法第185條之4
駕駛動力交通工具肇事，致人死傷而逃逸者，處6月以上5年以下
有期徒刑。


司法院資訊處製作；財團法人民間司法改革基金會備份。
